【裁判字號】    98,訴,2105
【裁判日期】    990121
【裁判案由】    清償借款
【裁判全文】
臺灣高雄地方法院民事判決              98年度訴字第2105號
原      告  高雄市政府
法定代理人  乙○
訴訟代理人  甲○○
            丙○○
被      告  李淑妃律師即陳麗珍之遺產管理人
上當事人間清償借款事件，本院於民國98年1 月12日言詞辯論終
結，判決如下：
    主  文
被告應給付原告新臺幣柒拾柒萬柒仟貳佰伍拾壹元，及其中新臺
幣陸拾柒萬捌仟佰陸拾壹元自民國九十五年十一月三日起至清
償日止，按年息百分之二點七四計算之利息；其中新臺幣玖萬捌
仟捌佰玖拾元自民國九十五年十一月三日起至清償日止，按年息
百分之三點零四計算之利息。
訴訟費用新臺幣捌仟肆佰捌拾元由被告負擔。
    事實及理由
一、原告主張：訴外人陳麗珍於民國83年8 月3 日向原告借款新
    臺幣（下同）256 萬元，其中國宅基金部分為140 萬元，利
    率為年息5.3 ％，並自貸款簽約日起每屆滿1 年，按當時政
    府核定之國民住宅貸款優惠利率調整1 次；銀行資金部分為
    116 萬元，利率則自貸款簽約日起每屆滿1 年，按當時政府
    洽承辦國民住宅貸款業務銀行提供本貸款之利率標準調整1
    次，借款期間自83年8 月3 日起至103 年8 月3 日止，按月
    攤還本息。詎陳麗珍清償自95年11月3 日起即未按期攤還本
    息，尚積欠如主文所示本金及利息未清償。嗣陳麗珍於95年
    12月14日死亡，經本院裁定選任李淑妃律師為陳麗珍之遺產
    管理人，為此爰依消費借貸法律關係，聲明求為判決如主文
    所示。
二、被告則以：原告就陳麗珍有消費借貸之事實及利息已經發生
    等事實，應負舉證責任，本件原告所舉事證，尚不能證明原
    告主張之事實為真實等語，資為抗辯，並聲明：駁回原告之
    訴；如受不利判決，被告願供擔保，請准宣告免為假執行。
三、本件原告主張之事實，業據提出國民住宅貸款契約、本院97
    年財管字第53號民事裁定及確定證明書、高雄銀行放款客戶
    授信明細查詢單、放款單單筆貸放攤還及收息記錄查詢單、
    放款轉籍貸放傳票等件為證，且被告對於原告所提出放款資
    料之真正均不爭執，則經本院調查上開證據之結果，堪認原
    告之上揭主張為真實。被告抗辯原告就借款之交付及利息已
    發生等事實之舉證責任仍有未盡，尚非可採。
四、按借用人應於約定期限內，返還與借用物種類、品質、數量
    相同之物；遲延之債務，以支付金錢為標的者，債權人得請
    求依法定利率計算之遲延利息，但約定利率較高者，仍從其
    約定利息，民法第478 條前段、第233 條第1 項分別定有明
    文。本件陳麗珍因未依約清償本息，尚積欠原告如主文所示
    之本金及利息未清償，嗣其於95年12月14日死亡，且其法定
    繼承人均拋棄繼承，亦未選任遺產管理人，旋經原告聲請本
    院選任遺產管理人，本院於97年8 月31日裁定選任李淑妃律
    師為陳麗珍之遺產管理人一情，有本院97年度財管字第53號
    裁定及確定證明書在卷可按，從而，原告依消費借貸法律關
    係，請求被告給付如主文所示之本金及利息，洵屬有據，應
    予准許。
五、被告雖陳明願供擔保，請准予宣告免為假執行，惟本件原告
    並未聲請宣告假執行，自無准予被告預供擔保得免為假執行
    之必要，附此敘明。
六、本件原告全部勝訴，訴訟費用8,480 元應由被告負擔。
七、據上論結，本件原告之訴為有理由，依民事訴訟法第78條、
    第392 條第2 項，判決如主文。
中    華    民    國    99    年    1     月    21    日
                  民事第三庭  法  官  李嘉益
以上正本證明與原本無異。
如對本判決上訴，須於判決送達後20日內向本院提出上訴狀，同
時表明上訴理由（原判決所違背之法令及其具體內容或依訴訟資
料可認為原判決有違背法令之具體事實）；如已於本判決宣示後
送達前提起上訴者，應於判決送達後10日內補具上訴理由（均須
按他造當事人之人數附繕本）。
中    華    民    國    99    年    1     月    21    日
                              書記官  陳瓊芳


司法院資訊處製作；財團法人民間司法改革基金會備份。
